最高法院刑事判決　　　　　　　　　　　　　　　八十八年度台上字第六○九五號
　　上　訴　人　台灣高等法院檢察署檢察官
　　被　　　告　甲○○
右上訴人因被告殺人未遂案件，不服台灣高等法院中華民國八十六年七月三日第二審
判決（八十六年度上訴字第二○七○號，起訴案號：台灣板橋地方法院檢察署八十五
年度偵字第一二六五五號），提起上訴，本院判決如左：
    主  文
上訴駁回。
    理  由
按刑事訴訟法第三百七十七條規定，上訴於第三審法院，非以判決違背法令為理由，
不得為之。是提起第三審上訴，應以原判決違背法令為理由，係屬法定要件。如果上
訴理由狀並未依據卷內訴訟資料，具體指摘原判決不適用何種法則或如何適用不當，
或所指摘原判決違法情事，顯與法律規定得為第三審上訴理由之違法情形，不相適合
時，均應認其上訴為違背法律上之程式，予以駁回。本件檢察官上訴意旨略以：(一)原
判決既認被害人林宏益、何志鵬於偵查及一審審理中所為指訴有瑕疵，不足採為被告
甲○○不利之證明云云，然被害人二人當時身處群毆混亂中，所為指訴難免略有出入
，原審審理中從未傳喚被害人到庭釐清瑕疵情節，遽行引用一審判決之論據，指其等
供述為不可採，顯有應於審判期日調查之證據，未予調查之違法。(二)被害人於警訊、
偵查、一審，分別指訴被告曾下手及指使店內人員毆傷其二人，被告亦在警訊中自承
拿酒瓶制止云云，然原判決理由二僅論斷被告無殺人或教唆殺人動機，就被害人已提
出告訴範圍內之傷害或教唆傷害，並未依職權調查及載明理由，則原判決顯有未盡調
查能事及理由不備之違法。(三)原判決引用警員連錫斌之證詞，認連警員到場時未見有
人打架，認定被告若有犯罪，何必報警云云，然被告既稱該瑪丹娜ＫＴＶ係其小舅子
連錫斌所開設，則該店主與警員連錫斌是否同一人，如為同一人，則證人連錫斌之證
詞未必可採，原審並未依職權調查相關證據。又原判決所引證人陳錫慶與連錫斌同為
永和分局永和派出所警員，且被告於警訊中自承陳錫慶與阿輝（即王明輝）吵起來等
語，顯見陳錫慶之行為亦為肇生本件事端原因之一，其證言之可信度頗有疑慮，原審
未調查相關證據，遽信陳錫慶、連錫斌之證言，認被告未手或教唆他人行兇，而未
再調查上述證人證言有無隱情，顯有未善盡調查能事，其有適用證據法則不當及判決
理由與卷證資料不合之違法云云。
惟查本件原判決以公訴意旨略以：被告甲○○係台北縣永和市○○路七一六號二樓瑪
丹娜ＫＴＶ（起訴書及原判決誤載為瑪丹ＫＴＶ）之負責人，於民國八十五年四月五
日凌晨六時許，因不滿被害人林宏益及何志鵬在其店內滋事，乃基於殺人之犯意聯絡
，先唆使四名年籍不詳之男子，將林宏益押至房間內，由其中一人持滅火器毆擊林宏
益頭部，致林宏益受有頭後枕部挫裂傷合併腦震盪之傷。另由被告持酒瓶，夥同五至
六人分持鐵鍊、西瓜刀、鋁棒追打何志鵬，直至何志鵬倒地不省人事，始罷手，致何
志鵬受有頭頂頭皮、頸部、左肩、背部、腹部、右臂、左前臀多處刀傷（左肩、左前
臀、右臂裂傷深入肌肉），其間被告並稱：要殺死何志鵬，殺不死要捉回去等語。幸
林宏益、何志鵬及時送醫而獲救，因認被告涉犯刑法第二百七十一條第二項、第一項
之殺人未遂之罪嫌。然經審理結果，認不能證明被告犯罪，因而維持第一審諭知其無
罪之判決，駁回檢察官在第二審之上訴，係以被告堅決否認有何殺人未遂之犯行，辯
稱：伊沒有說要殺死何志鵬，殺不死再捉回去，伊根本不認識林宏益、何志鵬，案發
時，伊有在現場，有二群人在打架，伊把他們拉開，因為店內之損失伊要負責，如果
伊要打人，就不會打電話報警等語，而被害人林宏益於偵查、一審調查時，就被告有
無唆使他人持滅火器予以毆打乙節，先後說辭不一，所供尚屬有疑，果被告有置林宏
益於死地之犯意，林宏益當無可能只受有頭後枕部挫裂傷合併疑似腦震盪之傷，另被
害人何志鵬依其於一審所供，足見其並未親身聽聞被告有出言唆使他人殺害之情狀，
而係事後由林宏益輾轉告知，況縱令其警訊所供，確聽到有教唆他人殺害之言詞，亦
無從確定是被告所言，且據何志鵬供稱其被打時，林宏益已被押進包廂，林某看不到
包廂外面之情形，則林宏益身在包廂，看不到包廂外之情形，如何能認定是被告出言
教唆殺人？是其警訊所為有聽到被告說鐵門拉下來，打不死，再拉上來打之證詞，亦
非無疑。而林宏益證稱：「我在包廂三至五分鐘就走了，後來有人告訴我何志鵬人在
醫院，我才去醫院」，故林宏益離開包廂後，已不見何志鵬之蹤影，對於何志鵬被追
打之情形，毫無所悉，故亦無從援引林宏益之證詞認定被告有出言教唆他人殺害何志
鵬。並說明依證人陳錫慶於一審之供證，本案之起因係客人酒醉，彼此發生衝突，被
告與被害人素不相識，毫無怨恨仇隙，殊無置其等於死地之動機。又警員陳建章（原
判決誤載為連錫斌）到庭證稱：「我值勤時間是四到六點，我到ＫＴＶ時，現場沒有
人打架，裡面的人說沒事，我們到外面看，也沒有人打架」等語，則被告倘意在殺被
害人二人，又何必報警派員至現場處理？是綜合各情，尚難以被害人有瑕疵之供證，
遽入被告於殺人未遂罪，已詳細說明其證據取捨及得心證之理由，所為論斷俱有卷內
證據資料足憑，從形式上觀察，原判決並無違背法令情形。而被害人林宏益、何志鵬
於警、偵訊及一審所為供述，既於原審審判期日，提示予被告（見原審卷第二十七頁
正、背面），顯出於審判庭，經法院就其是否可信為直接調查，自得採為判決之基礎
。則原審審理中縱未再傳訊其二人，而以彼等警、偵訊及一審之供詞資為論斷依據，
尚無應於審判期日調查之證據，未予調查之違法可言。且原判決認不能證明被告有公
訴人所指殺人或教唆殺人犯行，亦無從認其有傷害或教唆傷害情事，則原判決未就被
告有否傷害及教唆傷害犯行，載明理由，應無未盡調查能事及理由不備情形。至原審
八十六年二月十三日訊問時到庭證稱：「我值勤時間是四到六點，我到ＫＴＶ時，現
場沒有人打架，裡面的人說沒事，我們到外面看，也沒有人打架」等語者，係警員陳
建章，有該訊問筆錄可按（見原審卷第八十四頁正、背面），原判決將之誤載為連錫
斌，是上訴意旨以被告稱該瑪丹娜ＫＴＶ係其小舅子連錫斌所開設，乃指原審未調查
該店店主與警員連錫斌是否為同一人，認其未盡調查能事，不無誤會。至原判決以證
人陳錫慶於一審之證言認本件起因於客人酒醉，彼此發生衝突。被告與林宏益、何志
鵬二人素不相識，毫無怨恨仇隙，殊無置林宏益、何志鵬於死地之動機，此項證據之
取捨，乃事實審法院職權之適法行使，既與經驗法則、論理法則無違，自無適用證據
法則不當及判決理由與卷證資料不合之違法可言。綜合上陳，上訴意旨所指原判決違
法情事，顯與法律規定得為第三審上訴理由之違法情形，不相適合，應認其上訴為違
背法律上之程式，予以駁回。
據上論結，應依刑事訴訟法第三百九十五條前段，判決如主文。
中      華      民      國    八十八    年      十      月    二十八    日
                              最高法院刑事第十一庭
                                  審判長法官  陳  炳  煌
                                        法官  陳  正  庸
                                        法官  陳  世  雄
                                        法官  陳  東  誥
                                        法官  張  春  福
      右正本證明與原本無異
                                              書  記  官
中      華      民      國    八十八    年     十一     月      三      日
